臺灣士林地方法院民事簡易判決
110年度士簡字第1223號
原      告  常春藤社區公寓大廈管理委員會

法定代理人  沈慈芳
訴訟代理人  謝秀娟
被      告  陳秀珍
訴訟代理人  洪可馨律師
上列當事人間請求修復漏水事件，本院於民國110年10月28日言
詞辯論終結，判決如下：
    主  文
被告應容忍原告進入門牌號碼新北市○○區○○街○○○巷○○○號二樓房
屋內，進行原告社區B棟四十六號公共管道勘查及漏水修繕工程
並設置、更換管線。
訴訟費用新臺幣壹仟元由被告負擔。
本判決得假執行。
    事實及理由要領
一、原告主張：
(一)原告社區1樓健身房前方花台於民國109年9月間發現有水滴
    滴落，因被告向原告表示公共管道疑有滲水現象，且被告所
    有門牌號碼新北市○○區○○街000巷00號2樓房屋（下稱系爭房
    屋）位於該健身房樓上，原告請被告暫時關閉被告頂樓給水
    總閥，並放流系爭房屋自來水管殘留水後，滴水現象即停止
    ，原告社區總幹事進入系爭房屋後陽台公共管道間之維修孔
    初勘拍照後欲委請廠商釐清漏水位置與責任歸屬，然遭被告
    拒絕複勘，廠商只能看照片研判漏水原因，初步研判應是2
    樓及3樓間公共管道水管因管線老舊導致漏水，原告無法釐
    清漏水位置，更無法得知漏水處是否為原告應負責維修，若
    屬於原告應負責維修之範圍原告負有監督社區管理基金使用
    之職責，希望以最經濟方式自系爭房屋之維修孔修繕而無須
    打洞，如依被告主張自1樓打洞維修會危及社區大樓結構安
    全，且原告不同意委請被告詢價之廠商，被告即表示若不依
    其方式修繕，就不同意原告進入系爭房屋內勘查管線，並一
    再拒絕原告委請廠商釐清漏水位置與責任歸屬。
(二)依原證13二樓平面圖，藍色部分為被告所稱漏水須修繕之46
    號給水管公共管道間位置，其位於被告專有部分後陽台，原
    告須經由被告專有部分前往後陽台對公共管道進行修繕，原
    告確有進入系爭房屋內進行勘查以釐清修繕責任之必要，乃
    依公寓大廈管理條例第6條第1項第3款之規定，提起本件訴
    訟等語，並聲明求為判決被告應容忍原告進入系爭房屋內，
    進行原告社區B棟46號公共管道複勘及漏水修繕工程並設置
    、更換管線。　　
二、被告則以：漏水原因不在被告之專有管線漏水，且依水電師
    傅即訴外人傅華明給予之報價施工方式為1樓打洞維修，原
    告未採反另尋他人報價，而要求進入被告之系爭房屋，此非
    最小侵害方式，應直接搭鷹架進入至被告家陽台之公共管道
    間維修孔蓋，進行清運及挖除水泥，無須進入系爭房屋等語
    ，資為抗辯，並聲明求為判決駁回原告之訴。
三、本院得心證之理由
　　本件原告主張其社區1樓健身房內右側靠近鏡子部分有滲水
    、安全梯靠近系爭房屋牆面因公共管道滲水而油漆剝落，及
    花台上方牆壁持續有水滴落之事實，已據其提出現場照片等
    件為證，為被告所不爭執，堪信為真。惟原告主張被告應容
    忍原告進入系爭房屋內修繕乙情，則為兩造所爭執，被告並
    以上開情詞置辯，茲審認如下：
(一)按管理負責人或管理委員會因維護、修繕共用部分或設置管
    線，必須進入或使用其專有部分或約定專用部分時，不得拒
    絕。住戶違反第一項規定，經協調仍不履行時，住戶、管理
    負責人或管理委員會得按其性質請求各該主管機關或訴請法
    院為必要之處置。公寓大廈管理條例第6條第1項第3款、第3
    項定有明文。又上開規定之立法理由乃在於明確規範區分所
    有權間之相鄰關係，以杜紛爭。故倘非進入相鄰區分所有權
    人之專有部分、約定專用部分，即無以完成共用部分之維護
    、修繕，該相鄰區分所有權人自有容忍之義務。
(二)經查，原告社區既有上開漏水狀況，且經原告請被告暫時關
    閉被告頂樓給水總閥，並放流系爭房屋自來水管殘留水後，
    滴水現象即停止，而被告亦曾向原告表示公共管道疑有滲水
    現象，有原告所提出之住戶意見表在卷可佐（見本院卷第17
    頁），就此可知，上開漏水之原因與系爭房屋內之公共管線
    破損相關，存有相當之可能性，如不許原告進入勘查、修繕
    ，將無法防止因公共管線之破損導致公用部分，乃至他住戶
    專有部分之損害，被告即負有容忍原告進入系爭房屋進行檢
    驗以釐清漏水位置與進行修繕之義務，故原告請求被告容忍
    其進入系爭房屋內，進行原告社區B棟46號公共管道勘查及
    漏水修繕工程並設置、更換管線，即屬有據。
(三)至被告雖以前詞置辯，惟查，漏水原因未經反覆勘查、檢視
    ，實無從遽認原因何在，故勘查乃釐清原因之重要程序，尚
    不得僅憑一方之認定即免除上開法定容忍義務。又如何修繕
    始為最小侵害方式，更必以釐清漏水原因後始得評估，如勘
    查檢視尚不可得，即難釐清漏水原因與評估修繕方法。
四、從而，原告依上開法律關係，訴請被告容忍原告進入系爭房
    屋內，進行原告社區B棟46號公共管道勘查及漏水修繕工程
    並設置、更換管線，為有理由，應予准許。
五、本件係就民事訴訟法第427條第1項訴訟適用簡易程序所為被
    告敗訴之判決，依同法第389條第1項第3款之規定，應依職
    權宣告假執行，並依職權確定訴訟費用為1,000元（第一審
    裁判費）由被告負擔。
中　　華　　民　　國　　110 　年　　11　　月　　11　　日
                  士林簡易庭  法  官  楊峻宇
以上為正本係照原本作成。
如不服本判決，應於判決送達後20日內向本庭提出上訴狀。（須
按他造當事人之人數附繕本）。 
中　　華　　民　　國　　110 　年　　11　　月　　11　　日
                              書記官  蘇彥宇